臺灣新竹地方法院民事判決
110年度竹北小字第143號
原      告  承恩建設股份有限公司

法定代理人  劉純芳  
訴訟代理人  吳隆斌  


訴訟代理人  王峻偉  
被      告  陳毓維  


上列當事人間給付買賣價金事件，本院於民國110年3月29日辯論
終結，判決如下：
　  主　    文
原告之訴駁回。
訴訟費用新臺幣壹仟元由原告負擔。
　　事實及理由
壹、程序方面：
    本件原告原係聲請核發支付命令，惟被告業於法定期間內提
    出異議，依據民事訴訟法第519條第1項規定，應以原支付命
    令之聲請視為起訴。
貳、實體方面：
一、原告主張：
㈠、原告原名為豪隆建設股份有限公司，於民國（下同）93年7月
    21日更名為承恩建設股份有限公司。原告與被告於89年8月2
    4日簽立房屋土地買賣契約書（下稱系爭買賣契約），約定
    原告出售坐落新竹縣○○市○○○段000地號土地及其上同段5288
    建號建物1戶（門牌號碼：新竹縣○○市○○○路000號11樓之2）
    暨地下1樓編號4號停車位1個，被告應給付原告房地買賣價
    金總計新臺幣（下同）550萬元，其中383萬元由被告向銀行
    貸款支付，然被告僅支付自備款157萬元，尚餘10萬元（下
    稱系爭款項）未給付，迭經原告催告無效，爰依民法第367
    條規定起訴。
㈡、訴之聲明：
  ⒈被告應給付原告100,000元，及自支付命令送達被告翌日起至
    清償日止，按年息5%計算之利息。
  ⒉訴訟費用由被告負擔。　　
二、被告答辯：
㈠、系爭10萬元為交屋驗收款，被告於89年購買房屋時即向原告
    表示廚房地上排水口不時傳出糞味，原告承諾會請工務處理
    完善，然至今20多年未予理會。系爭買賣契約約定買方須繳
    清所有款項始交付所有權狀，原告自知理虧同意被告無庸支
    付該款項，並已交付所有權狀予被告。本件不動產買賣契約
    自簽約日起迄今已20多年，原告對被告之請求權已罹於2年
    時效而消滅。
㈡、答辯聲明：
  ⒈原告之訴駁回。
  ⒉訴訟費用由被告負擔。　　　　
三、法院之判斷：
㈠、按稱買賣者，謂當事人約定一方移轉財產權於他方，他方支
    付價金之契約。當事人就標的物及其價金互相同意時，買賣
    契約即為成立；買受人對於出賣人，有交付約定價金之義務
    ；買賣因物有瑕疵，而出賣人依前五條之規定，應負擔保之
    責者，買受人得解除其契約或請求減少其價金。但依情形，
    解除契約顯失公平者，買受人僅得請求減少價金。民法第34
    5條、第367條、第359條分別定有明文。次按請求權，因15
    年間不行使而消滅。但法律所定期間較短者，依其規定；消
    滅時效，自請求權可行使時起算；時效完成後，債務人得拒
    絕給付，民法第125條、第128條前段、第144條第1項亦分別
    定有明文。又按民法第127條第8款所謂商人所供給之商品，
    係指動產而言，不包括不動產在內。此觀該條款規定將商人
    所供給之商品，與製造人、手工業人所供給之產物併列，不
    難明瞭。建築商人，營建房屋，連同基地出售，其不動產代
    價之請求權，無上開條款所定消滅時效之適用(最高法院78
    年度台上字第1170號民事判決要旨參照)。所謂默示之意思
    表示，係指依表意人之舉動或其他情事，足以間接推知其效
    果意思者而言，若單純之沉默，除有特別情事，依社會觀念
    可認為一定意思表示者外，不得謂為默示之意思表示（最高
    法院29年上字第762號民事判例要旨參照）。
㈡、原告主張之前開事實，提出房屋土地買賣合約書、戶籍謄本
    等為證。被告就其向原告購買系爭房屋及尚有10萬元價金未
    支付之事實不爭執，惟辯稱系爭房屋廚房地上排水口傳出糞
    味迄今未改善，原告自知理虧同意被告無庸支付該款項，且
    已罹於2年時效等語置辯。原告就系爭房屋有傳出糞味，不
    爭執，惟主張原告有去處理等語。本件應審究原告是否有以
    系爭10萬元作為房屋減價款項？原告就該款項之請求權是否
    已罹於時效？
㈢、經查，兩造於89年8月24日簽訂系爭房屋土地買賣契約，契約
    第4條付款條件方式第1項約定：本條付款辦法買方應依附件
    一付款明細表之規定於接獲賣方書面郵寄繳款通知單7日內
    自行向賣方指定之繳納地點或銀行專戶以現金或即期支票如
    數一次繳清。第8條交屋之約定第1項：買方應繳清本契約所
    有之應付款項方得交屋。第4項：賣方應於買方辦妥交屋手
    續後，將建物、土地所有權狀交付買方，若買方於交屋時，
    尚有款項未繳清者，則買方同意不交付上述所有權狀正本（
    本院卷第47-48頁）。原告已於89年9月6日移轉系爭建物所
    有權登記予被告，有系爭買賣契約書及土地登記第二類謄本
    在卷可參（本院卷第45-64頁）。原告就系爭房屋有傳出糞
    味雖不爭執，惟主張有去處理等語，然沒有相關處理資料，
    是89年至今。被告則稱：原告20年都沒有理會等語(本院卷
    第93頁)。由上以觀，原告出售予被告之系爭房屋確有傳出
    糞味之情事，被告未交付交屋款10萬元，原告仍將系爭房屋
    權狀交付被告，且自89年迄今已逾20年未向被告請求系爭10
    萬元，足認原告默示同意以系爭10萬元作為系爭房屋傳出糞
    味之瑕疵減價金額。
㈣、次查，系爭房地買賣契約附件ㄧ房地付款明細表記載交屋房屋
    款10萬元整（本院卷第54頁），原告提出之應收期款資料明
    細表記載被告應於89年10月3日繳納交屋款10萬元（本院卷
    第65頁），原告遲至109年11月24日始聲請核發支付命令，
    有收狀戳章可佐（本院109年度司促字第10829號卷第5頁）
    ，自89年10月3日原告請求權得行使之日起，迄原告聲請支
    付命令之日止，亦已逾15年消滅時效，被告以時效抗辯拒絕
    給付，即屬有據。
㈤、綜上所述，原告依民法第367條規定，請求被告給付10萬元暨
    自支付命令送達被告翌日起至清償日止按年息百分之5計算
    之利息，為無理由，應予駁回。
四、本件為小額訴訟事件，爰依民事訴訟法第436條之19第1項之
    規定，於判決時確定本件訴訟費用額如主文第2項所示（裁
    判費1,000元已由原告預納）。
五、本件判決基礎之事證已臻明確，兩造其餘之攻擊防禦方法及
    所舉證據，經審酌後核與判決結果不生影響，爰不一一論列
    ，併此敘明。
六、據上論結，本件原告之訴為無理由，依民事訴訟法第436條
    之23、第436條第2項、第78條、第436條之19第1項，判決如
    主文。
中　　華　　民　　國　 110　　年　　4　　 月　　12　　日
　　　　　　　　　竹北簡易庭　　法　官　林麗玉
本件正本係照原本作成。
如對本判決上訴，非以其違背法令為理由不得為之，且須於判決
送達後20日內以上訴狀記載上訴理由向本院提出上訴狀。併繳納
上訴審裁判費。
中　　華　　民　　國　 110　　年　　4　　 月　　12　　日
　　　　　　　　　　　　　　　  書記官　郭春慧